臺灣花蓮地方法院刑事判決　　　　　　　　　　　　　　九十一年度易字第二五號
　　公　訴　人　臺灣花蓮地方法院檢察署檢察官
　　被　　　告　甲○○
右列被告因違反動產擔保交易法案件，經檢察官提起公訴（九十年偵緝字第六二號）
，本院判決如左：
    主  文
甲○○無罪。
    理  由
一、公訴意旨略以：被告甲○○於民國八十九年九月七日，以動產擔保交易附條件買
    賣之方式，向順益汽車股份有限公司（以下簡稱順益公司）購買車牌號碼Ｑ四─
    三三九三號自小客車，為動產擔保交易之債務人。約定總價金新台幣（下同）八
    十四萬八千元，分三十六期給付，每月一期，每月七日付款，每期付款二萬四千
    九百元，標的物存放地點為花蓮市○○街一四八號。在價金未付清之前，標的物
    所有權仍屬於出賣人所有，買受人僅得依約占有使用，不得任意遷移或為其他處
    分。詎甲○○在取得標的物之後，僅繳付四個月之分期價金，尚欠三十二期之分
    期款，亦即自九十年一月七日起即拒不付款，且意圖為年籍不詳之男子黃德福（
    起訴書誤載為黃亞福）之不法之利益，於九十年一月七日起，將該標的物遷移不
    知去向，致出賣人追索無著受有損害，因認被告涉有動產擔保交易法第三十八條
    罪嫌云云。
二、按犯罪事實應依證據認定之，無證據不得推定其犯罪事實。刑事訴訟法第一百五
    十四條定有明文。又認定不利於被告之事實，須依積極證據，苟積極證據不足為
    不利於被告事實之認定時，即應為有利於被告之認定。最高法院三十年上字第八
    一六號著有判例可參。次按動產擔保交易法第三十八條之罪，以動產擔保交易之
    債務人主觀上有不法利益之意圖，客觀上並有將標的物遷移、出賣、出質、移轉
    、抵押或為其他處分之行為始克當之。本件公訴人認被告涉犯上開罪嫌，無非以
    被告係動產擔保交易附條件買賣之債務人，依約應負相關義務，並有契約書、催
    告函、付款明細表等附卷為其論據。訊之被告甲○○堅決否認右揭犯行，辯稱：
    本件自用小貨車實際係伊之前電腦公司老闆黃德福所購買、使用，因伊係黃德福
    所雇職員，受黃德福之託始以伊之名義購車，買車後均由黃德福付款，伊並不知
    道該車下落等語。經查，右揭事實雖據告訴人順益公司指訴綦詳，然上開汽車係
    黃德福經被告同意，以被告名義購買，購買之初均係由黃德福自行與順益公司洽
    談購車事宜，並自購買當時即放在黃德福住處，而未放在約定地點，分期款亦均
    由黃德福繳納等情，業據證人乙○○即順益公司業務員於本院審理時到庭結證明
    確，足見被告前揭所辯，並非杜撰虛構之詞，堪予採信。再查，上揭汽車自始即
    交由黃德福使用，放在黃德福住處，而未放在約定地點，且黃德福係於繳納數期
    分期車款後，始未再繼續繳納，已如上述，而證人乙○○於偵查中證稱此種情形
    極為常見（參見台灣花蓮地方法院檢察署九十年度偵緝字第六二號偵查卷第二十
    八頁），故被告訂約後將上開車輛，交予黃德福使用，與社會一般交易習慣要無
    相悖，應與「處分車輛」之情形尚屬有間，另依全案卷證所示，亦乏積極證據足
    資證明被告知悉黃德福購車後之使用車輛與繳納車款狀況，實難遽以被告係處本
    件附條件買賣之債務人地位，逕認其有意圖不法利益而將標的物遷移之事實。且
    被告既為附條件買賣契約之形式上當事人，而為動產擔保交易法所規定之債務人
    ，雖未實際使用該車，然仍負有民事契約責任，尤有甚者，更可能因黃德福之典
    當行為而反遭訟累及債務追償等諸多不利益，類此有弊而無利之情形，實難認被
    告對其實際購車者黃德福之處分車輛行為有何取得不法利益之意圖可言。此外，
    復查無其他極積證據足資證明被告有何公訴人所指之犯行，不能證明被告犯罪，
    自應為無罪判決之諭知。
三、被告經合法傳喚，無正當理由不到庭，本院認諭知無罪之案件，故不待其陳述逕
    行判決。
據上論斷，應依刑事訴訟法第三百零一條第一項、第三百零六條，判決如主文。
本案經檢察官簡淑如到庭執行職務。
中      華      民      國    九十一    年      三      月    二十九    日
                              臺灣花蓮地方法院刑事庭
                                  法  官  陳  世  博
右正本證明與原本無異。
如對本判決不服，應於送達後十日內，向本院提出上訴狀。（應抄附繕本）告訴人或
被害人如對於本判決不服者，應具備理由請求檢察官上訴，其上訴期間之計算係以檢
察官收受判決正本之日期為準。
                                  法院書記官
中      華      民      國    九十一    年      三      月    三十      日
